臺灣嘉義地方法院民事判決
111年度嘉小字第291號
原      告  林香薰  
被      告  陳裕捷  
上列當事人間請求侵權行為損害賠償事件，本院於民國111年4月
27日言詞辯論終結，判決如下：
    主  文
一、被告應給付原告新臺幣8,240元。
二、原告其餘之訴駁回。
三、訴訟費用（除減縮部分外）新臺幣1,000元，其中新臺幣121
    元由被告負擔，餘由原告負擔。
四、本判決第1項得假執行。
    事實及理由
壹、程序事項
一、按訴狀送達後，原告不得將原訴變更或追加他訴，但擴張或
    減縮應受判決事項之聲明者，不在此限，民事訴訟法第255
    條第1項第3款定有明文。本件原告起訴時原聲明為：「被告
    應給付原告新臺幣（下同）68,951元」，歷經數次變更，最
    後於民國111年4月27日變更聲明為：「被告應給付原告67,9
    52元」（本院卷第83頁）。經核原告所為係減縮應受判決事
    項之聲明，自應准許。
二、被告經合法通知，未於言詞辯論期日到場，且核無民事訴訟
    法第386條所列各款情形，爰依原告之聲請，由其一造辯論
    而為判決。
貳、實體事項
一、原告主張：被告於110年12月23日21時43分許，駕駛車牌號
    碼00-0000號自小貨車，沿嘉義縣○○鄉○○村○000○○○道○號北
    上匝道路口處，因未注意車前狀況，不慎撞及停等紅燈由訴
    外人黃立治駕駛、原告所有之車牌號碼0000-00號自小客車
    （下稱系爭車輛），致系爭車輛受有損害，支出修復費用11
    ,700元，且系爭車輛修理3天期間，訴外人黃立治無交通工
    具可上下班，故請求此3日上下班之油資共計540元；又因本
    件事故，原告須至法院遞狀、調解及開庭，造成原告請假4
    日之薪資損失共5,712元；另因發生事故後被告肇事逃逸，
    經原告報警聯絡被告賠償，被告均置之不理，造成原告與訴
    外人黃立治精神方面十分不安，故請求賠償精神慰撫金50,0
    00元，訴外人黃立治並已將上開損害賠償請求權讓與原告。
    爰請求被告賠償原告67,952元【計算式：11,700+540+5,712
    +50,000】等語，並聲明：被告應給付原告67,952元。
二、被告未於言詞辯論期日到場，亦未提出書狀作何聲明或陳述
    。
三、本院之判斷：
  ㈠原告上開主張之事實，業據其提出當事人登記聯單、道路交
    通事故當事人住址資料申請書、鴻進汽車保養廠估價單等件
    為證（見本院卷第7至11頁），復有嘉義縣警察局民雄分局
    函送之道路交通事故現場圖、事故調查表㈠㈡、談話紀錄、駕
    照及車籍資料查詢、初步分析研判表、當事人登記聯單、現
    場照片、事故現場光碟等件核閱屬實（見本院卷第29至44、
    49至63頁）。而被告既未於言詞辯論期日到場爭執，也未提
    出任何書狀及證據供本院審酌。因此，本院依前開證據調查
    之結果，認為原告前揭主張應為真實。
  ㈡按汽車行駛時，駕駛人應注意車前狀況及兩車併行之間隔，
    並隨時採取必要之安全措施，道路交通安全規則第94條第3
    項定有明文。查被告於警詢時自承：「我沿北上匝道直行，
    行經肇事地點，一注意到前方有一部停等紅燈小客車時馬上
    踩煞車，但已經來不及便追撞對方後車尾。」等語，有嘉義
    縣警察局民雄分局北斗派出所道路交通事故談話記錄（見本
    院卷第41頁）。依上足見本件車禍起因係於被告駕駛肇事車
    輛，疏未注意車前狀況，直接追撞系爭車輛所致，並因此造
    成系爭車輛受損。是被告對於本件事故之發生，顯有過失，
    且其過失行為與系爭車輛受損之結果間具有相當因果關係，
    而被告自應就本件肇事負全部過失侵權行為責任，堪可認定
    。
  ㈢茲就原告請求之項目分述如下：
　⒈修車費用11,700元部分：按因故意或過失，不法侵害他人之
    權利者，負損害賠償責任；又汽車、機車或其他非依軌道行
    駛之動力車輛，在使用中加損害於他人者，駕駛人應賠償因
    此所生之損害；民法第184條第1項前段、第191條之2前段分
    別定有明文。次按不法毀損他人之物者，被害人得請求賠償
    其物因毀損所減少之價額，民法第196條第1項亦有明文。而
    民法第196條所謂因毀損減少之價額，得以修復費用為估定
    之標準，但以必要者為限，例如修理材料以新品換舊品應予
    折舊，最高法院77年度第9次民庭會議決議闡釋甚明。依行
    政院所頒固定資產耐用年數表及固定資產折舊率表，【非運
    輸業用客車】之耐用年數為5年，依平均法計算其折舊結果
    （即以固定資產成本減除殘價後之餘額，按固定資產耐用年
    數表規定之耐用年數平均分攤，計算折舊額），每年折舊率
    為5分之1，並參酌營利事業所得稅查核準則第95條第6項規
    定「固定資產提列折舊採用定率遞減法者，以1年為計算單
    位，其使用期間未滿1年者，按實際使用之月數相當於全年
    之比例計算之，不滿1月者，以1月計」。查系爭車輛出廠時
    間為92年10月，有原告提出的系爭車輛行照在卷可參（見本
    院卷第13頁），迄本件車禍發生時即110年12月23日，已使
    用逾5年，又原告為修復系爭車輛所支出之11,700元中，其
    中4,800元為零件費用、2,400元為工資、4,500元為烤漆費
    用，業據原告陳稱在卷（見本院卷第84頁），並有原告提出
    鴻進汽車保養廠估價單在卷足憑（見本院卷第11頁）。則零
    件扣除折舊後之維修費用估定為800元【計算方式：殘價＝取
    得成本÷（耐用年數+1）即4,800÷(5+1)＝800】，另工資及烤
    漆則無需折舊，故本件原告得請求被告賠償系爭車輛維修必
    要費用應為7,700元【計算式：800+2,400+4,500=7,700】，
    應予准許。逾此範圍之請求，則於法無據。
　⒉交通費用540元部分：原告主張修車3日期間，因訴外人黃立
    治需自梅山地址至嘉義市○○○路000號遠傳電信股份有限公司
    上班而由原告接送訴外人黃立治上下班，3天支付油錢540元
    ，並提出估價單、薪資領條為證（見本院卷第11、17頁），
    由上可知，上開3日車輛送修期間確實訴外人黃立治處於無
    車可用之狀態。又經本院查詢兩地之最短距離為20公里，有
    GOOGLE行車路線地圖附卷可參（見本院卷第87頁）。是訴外
    人黃立治自其住處到上班地點最近距離20公里、每日需跑2
    趟共計3日，油耗14.39km/L、油價32.38元計算，則油資共
    計540元【計算式：80×3÷14.39×32.38】應屬必要費用，而
    訴外人黃立治既已將該部分之損害賠償請求權讓與原告，有
    原告所提債權讓與同意書附卷可證（見本院卷第75頁），則
    原告此部分之主張應予准許。
　⒊薪資損失5,712元部分：原告主張因本件事故，原告需至法院
    遞狀、調解及開庭，造成原告請假4日之薪資損失共5,712元
    ，固提出原告薪資獎金查詢為證（見本院卷第15頁），惟按
    損害賠償之債，以損害發生及原因事實，兩者之間有相當因
    果關係為成立要件。而人民因調解、訴訟所花費時間、勞力
    及金錢，不可一概認屬他方應賠償之損害，蓋原告循調解、
    訴訟程序解決糾紛、維護自身權益，本需耗費相當勞費，原
    告因調解、出庭以向被告請求損害賠償之行為，乃其訴訟權
    利之行使，縱因此請假而受有相當薪資之損失，亦難認與被
    告侵權行為間有相當因果關係，是原告此部分之請求，依法
    尚屬無據。
　⒋精神慰撫金50,000元部分：按不法侵害他人之身體、健康、
    名譽、自由、信用、隱私、貞操，或不法侵害其他人格法益
    而情節重大者，被害人雖非財產上之損害，亦得請求賠償相
    當之金額，民法第195條第1項前段定有明文。依上開規定，
    慰撫金之請求，以有法律特別規定時，始得為之，而依目前
    法律之規定，僅人格權中之身體、健康、名譽、自由、信用
    、隱私、貞操，或其他重大之人格法益，或重大之身分法益
    受損時，始得請求慰撫金，財產權受損害則不得請求慰撫金
    ，亦即慰撫金之賠償，應以人格權遭遇侵害，使精神受有痛
    苦為必要（最高法院83年度台上字第2097號、95年度台上字
    第2617號裁判意旨參照）。經查，本件被告上開侵權行為係
    侵害系爭車輛車主之財產權，原告並未舉證其與訴外人黃立
    治有因本件車禍而受有身體等人格權之損害，或其他人格法
    益遭受不法侵害而有情節重大之情事，依前揭說明，原告請
    求被告賠償精神慰撫金50,000元，實屬無據。
四、綜上所述，原告基於侵權行為及債權讓與之法律關係，請求
    被告給付8,240元【計算式：7,700元+540元】，為有理由，
    應予准許，逾此範圍之請求，為無理由，應予駁回。
五、本判決原告勝訴部分，係適用小額程序所為被告敗訴之判決
    ，依民事訴訟法第436條之20規定，應依職權宣告假執行。
六、依民事訴訟法第79條及同法第436條之19條第1項規定，確定
    本件訴訟費用額(除減縮部分外）為第一審裁判費1,000元，
    應由兩造依其勝敗比例分擔，即被告負擔121元，餘由原告
    負擔。　
中　　華　　民　　國　　111 　年　　5 　　月　　11　　日
                  臺灣嘉義地方法院嘉義簡易庭
                                  法　官　周欣怡
以上正本係照原本作成。
如對本判決上訴，須於判決送達後20日內向本庭（嘉義市文化路
308之1號）提出上訴狀（均須按他造當事人之人數附繕本）。如
委任律師提起上訴者，應一併繳納上訴審裁判費。
民事訴訟法第436條之24第2項規定：對小額程序之第一審裁判之
上訴或抗告，非以其違背法令為理由，不得為之。
中　　華　　民　　國　　111 　年　　5 　　月　　11　　日
                                  書記官  葉芳如